【裁判字號】    91,訴,179
【裁判日期】    920102
【裁判案由】    殺人未遂
【裁判全文】
臺灣花蓮地方法院刑事判決                          九十一年度訴字第一七九號
    公  訴  人  臺灣花蓮地方法院檢察署檢察官
    被      告  丙○○  男  二.
    選任辯護人  余道明律師
右列被告因殺人未遂案件，經檢察官提起公訴（九十年度偵字第二○六八號），本院
判決如左：
    主  文
丙○○共同傷害人之身體，處有期徒刑壹年肆月。
    事  實
一、丙○○於民國八十九年十二月三十一日上午六時二十分許，駕駛車號Ｍ二－七三
    六五號自用小客車（該車為黃國維所有，其對本案發生經過尚不知情），搭載綽
    號「阿明」、「小毛」、「阿欣」等姓名不詳之成年男子，行經花蓮縣花蓮市○○路與中山路口「頂呱呱炸雞店」前（起訴書誤載為中正路與中華路口），見甲○○、己○○、丁○○、戊○○、乙○○等人在該處聊天，誤認甲○○對其四人
    挑釁辱罵，丙○○與「阿明」、「小毛」、「阿欣」竟共同基於傷害之犯意聯絡
    ，由丙○○先下車徒手毆打甲○○之身體，「阿明」、「小毛」、「阿欣」旋下
    車由其三人中之一人手持木劍一支（未扣案）毆打甲○○後腦，其餘之人對甲○○拳打腳踢，致甲○○受有頭部外傷併後枕裂傷（長三公分七針）與皮下血腫（
    五Ｘ六公分）右膝挫傷並擦傷（二Ｘ二公分、五Ｘ五公分）之傷害。嗣甲○○負
    傷倒地後，渠等即駕車逃離現場。
二、案經甲○○訴由花蓮縣警察局花蓮分局移送臺灣花蓮地方法院檢察署檢察官偵查
    起訴。
    理  由
一、右揭事實，業據被告丙○○坦白承認，復經告訴人甲○○指述及證人己○○、丁○○、戊○○、乙○○到庭證述情節大致相符，此外，另有診斷書、告訴人受傷
    時所著之衣服照片四張在卷可稽，被告犯行已堪認定，應予依法論科。
二、核被告所為，係犯刑法第二百七十七條第一項之傷害罪。公訴意旨認應依殺人未
    遂罪處斷，尚有未恰（理由詳後敘），惟起訴事實相同，爰依法變更起訴法條，
    併予敘明。被告與綽號「阿明」、「小毛」、「阿欣」等姓名不詳之成年男子間
    ，有犯意聯絡及行為分擔，應論以共同正犯。爰審酌被告與告訴人素不相識，然
    年輕氣盛、血氣方剛，僅因懷疑其挑釁，未明究裡，即共同圍擊告訴人，致其告
    訴人受傷住院達九日，且被告至今尚未賠償損失等一切情狀，量處如主文所示之
    刑。至木劍一支並未扣案，雖係供被告犯罪所用之物，然無證據證明為被告或其
    餘共犯所有，無庸宣告沒收，附此敘明。
三、公訴意旨雖以：被告與綽號「阿明」、「小毛」、「阿欣」等姓名不詳之成年男
    子共同基於殺人之犯意，其中一人持木劍砍擊告訴人之後腦，其餘之人對告訴人
    拳打腳踢，過程中並高喊「給他死」，堪認被告係犯殺人未遂罪嫌云云，固非無
    見。按犯罪事實應依證據認定之，無證據不得推定其犯罪事實，刑事訴訟法第一
    百五十四條定有明文。訊據被告堅決否認有殺人之犯意，而公訴意旨認被告涉有
    殺人未遂罪嫌，係以共犯中其中一人持木劍砍擊告訴人後腦，並高喊「給他死」
    為論據。惟按殺人與傷害罪之區別，本視加害人有無殺意為斷，被害人所受之傷
    害程度，固不能據為認定有無殺意之唯一標準，但加害人之下手情形如何，於審
    究犯意方面，仍不失為重要參考資料（參見最高法院七十六年度台上字第六六一
    四號判決意旨），蓋殺人罪之成立，須行為人主觀上有致人於死之故意，經查，
    被告及「阿明」、「小毛」、「阿欣」等人與告訴人間素不相識，前亦未有恩怨
，係因誤認遭告訴人挑釁，使加以毆打，依客觀常理判斷，被告應無致人於死之
    犯意，且被告僅出拳毆打告訴人之身體，其餘三人中之一人持劍型之木材毆打告
    訴人頭部，於告訴人倒地後即罷手，故自其下手情形觀之，尚難認有致人於死之
    殺人意圖。又按持刀砍人，是否有殺人之決意，原應參酌當時情況，觀其行為之
    動機，視其下手之情形，及砍向之部位，與受傷之輕重等等，以為綜合之判斷，
    殊不能僅以口頭之『給你死』或『殺』之語詞，即謂其有殺人之意思（參見最高
    法院七十七年度台上字第一六○九號裁判意旨參照）。被告堅詞否認有出言「給
    你死」等語，而證人己○○、丁○○、戊○○、乙○○於本院中，亦均大致證稱
    無法確定被告有無說此話等語（見本院卷第二九、三十頁），故本件已難認定被
    告毆打時，有口出「給你死」等語，況縱使其餘之人有為上開言詞，然因被告與
    告訴人間並無仇恨，實無殺人之動機，已如前述，故尚難僅因其中有人出言「給
    你死」等語，而認被告有何殺人之犯意。公訴人認被告係犯殺人未遂罪嫌，似有
    誤認，本件應論以傷害罪，併予敘明。
據上論斷，應依刑事訴訟法第二百九十九條第一項前段、第三百條，刑法第二十八條
、第二百七十七條第一項，罰金罰鍰提高標準條例第一條前段，判決如主文。
本案經檢察官林英正到庭執行職務。
中      華      民      國    九十二    年      一      月      二      日
                              臺灣花蓮地方法院刑事庭
                                  法  官  鄭  培  麗
右正本證明與原本無異。
如對本判決不服，應於送達後十日內，向本院提出上訴狀。（應抄附繕本）告訴人或
被害人如對於本判決不服者，應具備理由請求檢察官上訴，其上訴期間之計算係以檢
察官收受判決正本之日期為準。
                                  法院書記官
中      華      民      國    九十二    年      一      月      六      日
附錄本判決論罪之法律條文：
刑法第二百七十七條第一項：
傷害人之身體或健康者，處三年以下有期徒刑，拘役或一千元以下罰金。


司法院資訊處製作；財團法人民間司法改革基金會備份。
